臺灣高雄地方法院刑事判決
111年度審金訴字第362號
公  訴  人  臺灣高雄地方檢察署檢察官
被      告  謝宜龍



上列被告因詐欺等案件，經檢察官提起公訴（臺灣高雄地方檢察署111年度偵字第14704號）及移送併辦（臺灣臺中地方檢察署111年度偵字第24459號、111年度偵字第28411號），因被告於準備程序進行中就被訴事實為有罪之陳述，經本院裁定改依簡式審判程序審理，判決如下：                    
    主  文
謝宜龍犯如附表所示之罪，各處如附表主文欄所示之刑。應執行
有期徒刑貳年。
扣案之手機（廠牌型號：IPHONE 11、IMEI：000000000000000）
壹支沒收。
    事  實
謝宜龍已預見真實姓名年籍不詳、通訊軟體飛機暱稱「文佑」之
成年人所邀其加入者，係由三人以上真實姓名年籍不詳之成年人
所組成，以實行詐術為手段，具有持續性、牟利性及結構性之詐
欺集團犯罪組織，仍於民國111年1月中旬，基於參與犯罪組織之
不確定犯意，參與前開由真實姓名年籍不詳、綽號「文佑」、「
水哥」、「盧俊義」之人所屬之詐欺集團，提供其銀行帳戶並擔
任取款車手。謝宜龍遂與「文佑」、「水哥」、「盧俊義」及其
餘姓名年籍不詳之集團成年成員，共同意圖為自己不法之所有，
基於三人以上共同詐欺取財、洗錢以掩飾及隱匿詐欺所得去向與
所在之不確定故意之犯意聯絡，由謝宜龍提供其所申辦之中國信
託商業銀行帳號000000000000號帳戶（下稱本案帳戶）之網路銀
行帳號及提款卡予上開詐欺集團使用。再由該集團不詳成員分別
於附表各該編號所示時間，以附表各該編號所示方式詐欺林佳莉
、常宜安等人，致渠等分別陷於錯誤，而於附表各該編號所示時
間匯款至本案帳戶內。復謝宜龍於同日15時12分許（起訴書記載
15時許，應予更正），前往址設高雄市○○區○○○路000號之中國信
託銀行三民分行臨櫃欲提領本案帳戶內之現金95萬元，惟經承辦
行員林美儀察覺有異，報警處理而當場查獲，並扣得手機（廠牌
型號：IPHONE 11、IMEI：000000000000000）1支，以致謝宜龍
未能將款項提領後層轉上繳回集團，而洗錢不遂。
    理  由
一、上開事實，業據被告謝宜龍於警詢及偵查中陳述及於本院審
    理時坦承不諱，並經證人即告訴人林佳莉、常宜安、證人林
    美儀於警詢中指訴綦詳，且有告訴人林佳莉提出之合作金庫
    銀行存款存摺、匯款單、屏東縣政府警察局屏東分局社皮派
    出所受（處）理案件證明單、陳報單、受理各類案件紀錄表
    、受理詐騙帳戶通報警示簡便格式表、金融機構聯防機制通
    報單、內政部警政署反詐騙諮詢專線紀錄表、告訴人常宜安
    提出之國泰世華銀行綜合活期儲蓄存款存摺、匯款單、LINE
    對話紀錄、臺北市政府警察局南港分局同德派出所受（處）
    理案件證明單、受理各類案件紀錄表、陳報單、受理詐騙帳
    戶通報警示簡便格式表、內政部警政署反詐騙諮詢專線紀錄
    表、高雄市政府警察局三民第一分局哈爾濱派出所搜索扣押
    筆錄、扣押物品目錄表、被告本案帳戶存款交易明細、刑案
    現場蒐證照片等件在卷可參，足認被告之任意性自白與事實
    相符，堪予採為本案認定事實之基礎。從而，本案事證明確
    ，被告上開犯行堪予認定，應依法論科。
二、論罪科刑：　
　㈠按現今詐欺集團之成員皆係為欺罔他人，騙取財物，方參與
    以詐術為目的之犯罪組織。倘若行為人於參與詐欺犯罪組織
    之行為繼續中，先後多次為加重詐欺之行為，因參與犯罪組
    織罪為繼續犯，犯罪一直繼續進行，直至犯罪組織解散，或
    其脫離犯罪組織時，其犯行始行終結。故該參與犯罪組織與
    其後之多次加重詐欺之行為皆有所重合，然因行為人僅為一
    參與犯罪組織行為，侵害一社會法益，屬單純一罪，應僅就
    「該案中」與參與犯罪組織罪時間較為密切之首次加重詐欺
    犯行，論以參與犯罪組織罪及加重詐欺罪之想像競合犯，而
    其他之加重詐欺犯行，祗需單獨論罪科刑即可，無需再另論
    以參與犯罪組織罪，以避免重複評價。而首次加重詐欺犯行
    ，其時序之認定，自應以詐欺取財罪之著手時點為判斷標準
    ；詐欺取財罪之著手起算時點，依一般社會通念，咸認行為
    人以詐欺取財之目的，向被害人施用詐術，傳遞與事實不符
    之資訊，使被害人陷於錯誤，致財產有被侵害之危險時，即
    屬詐欺取財罪構成要件行為之著手，並非以取得財物之先後
    順序為認定依據（最高法院109年度台上字第3945號判決意
    旨參照）。揆諸前揭說明，被告所犯之參與犯罪組織罪應與
    本案中之「首次」加重詐欺犯行（即附表編號2所示犯行）
    論以參與犯罪組織罪（依卷附臺灣高等法院被告前案紀錄表
    ，被告並無因參與本案詐欺集團所為其他詐欺犯行經起訴而
    繫屬於其他法院或經法院論罪科刑之情形）。
　㈡次按以現行電信詐欺集團之犯罪模式，行為人為避免犯罪易
    被發覺並特意造成資金流向斷點，往往使用人頭帳戶之方式
    ，詐欺被害人將款項匯至人頭帳戶中，因該帳戶之存摺、提
    款卡等物均為犯罪行為人所掌握，於被害人匯款至人頭帳戶
    時起至警察受理報案通知金融機關列為警示帳戶而凍結其內
    款項時止，犯罪行為人處於隨時得領取人頭帳戶內款項之狀
    態，顯對帳戶內之款項具有管領力，則於被害人將財物匯至
    人頭帳戶內時，即屬詐欺取財既遂，不因其後該帳戶被警示
    、凍結，犯罪行為人未能或不及領取反而成為未遂犯（最高
    法院110年度台上字第5577號刑事判決意旨參照）。是附表
    編號1、2所示之告訴人等既已將款項匯入本案帳戶內，此時
    其財物已置於本件詐欺集團成員之實力支配下，不因匯入款
    項未及提領而不同，自應成立三人以上共同犯詐欺取財既遂
    罪。
　㈢又按詐欺集團成員向被害人施用詐術後，為隱匿其詐欺所得
    財物之去向，而令被害人將其款項轉入該集團所持有、使用
    之人頭帳戶，並由該集團所屬之車手前往提領詐欺所得款項
    ，檢察官如能證明該帳戶內之資金係本案詐欺之特定犯罪所
    得，而車手提領得手，自成立洗錢防制法第14條第1 項之一
    般洗錢罪。至於車手提領時經警當場查獲而未得手，應成立
    洗錢防制法第14條第2項、第1項之一般洗錢未遂罪。（最高
    法院110年度台上字第1797號判決意旨參照）。查被告將本
    案帳戶提供予不詳之詐騙行為人，使之得持以對告訴人施行
    詐術，致告訴人陷於錯誤而將款項匯入本案帳戶，被告再依
    指示擔任取款車手工作，其主觀上有掩飾、隱匿該詐欺集團
    之詐欺犯罪所得，以逃避國家追訴或處罰之意思，且客觀上
    亦已著手為洗錢行為，惟因銀行行員發覺有異而報警處理，
    被告尚未領出該款項即遭查獲，而未能達到掩飾、隱匿該特
    定犯罪所得之去向及所在之結果，故其犯行僅止於未遂階段
    ，而應成立一般洗錢未遂罪。
  ㈣核被告就事實附表編號2所為，係犯組織犯罪防制條例第3條
    第l項後段之參與犯罪組織罪、刑法第339條之4第1項第2款
    之三人以上共同詐欺取財罪及洗錢防制法第14條第2項、第1
    項之一般洗錢未遂罪；就事實欄之附表編號1所為，係犯刑
    法第339條之4第1項第2款之三人以上共同詐欺取財罪及洗錢
    防制法第14條第2項、第1項之一般洗錢未遂罪。公訴意旨認
    被告洗錢犯行部分業已既遂，尚有未洽，業如前述，惟既遂
    犯與未遂犯，其基本犯罪事實並無不同，僅犯罪之結果有所
    不同，尚不生變更起訴法條之問題（最高法院101年度台上
    字第3805號、102年度台上字第1998號刑事判決意旨參照）
    ，自毋庸變更起訴法條，併予敘明。
  ㈤被告與「文佑」、「水哥」、「盧俊義」及其所屬詐欺集團
    成年成員間，就本案犯行有犯意聯絡及行為分擔，應論以共
    同正犯。
  ㈥被告就事實附表編號2部分，係以一行為同時觸犯上開3罪，
    為想像競合犯，應從一重論以三人以上共同詐欺取財罪；而
    就事實附表編號1部分，被告係以一行為同時觸犯上開2罪，
    為想像競合犯，應從一重論以三人以上共同詐欺取財罪。另
    被告本案所犯2次加重詐欺取財罪間，犯意各別，行為互殊
    ，應予分論併罰。
  ㈦關於臺灣臺中地方檢察署檢察官就被告移送併辦部分，與本
    院111年度審金訴字第362號案件經起訴如事實一之附表編號
    1、2部分，屬事實上同一案件，本院自應併予審理，附此敘
    明。
　㈤按洗錢防制法第16條第2項規定：犯前二條之罪，在偵查或審
    判中自白者，減輕其刑。查被告就本案犯罪事實於偵查及本
    院審理時均坦承不諱，是其就所犯前開之一般洗錢未遂罪部
    分，有上開減輕其刑規定之適用。又其所為洗錢犯行僅屬未
    遂，亦有刑法第25條第2項減輕其刑規定之適用。被告前述
    犯行雖均分別從一重之三人以上共同詐欺取財罪處斷，然就
    其所犯一般洗錢未遂罪此想像競合輕罪得減刑部分，本院於
    量刑時仍將併予審酌（最高法院108年度台上字第4405、440
    8號判決意旨參照）。
  ㈨爰以行為人之責任為基礎，審酌被告非無謀生能力，竟不思
    以正當途徑獲取財物，反參與詐欺集團犯罪組織行騙，提供
    其帳戶供受騙者匯款之用，復依詐欺集團成員之指示，欲提
    領如附表編號1至2所示帳戶內款項，使集團成員得以順利獲
    得贓款，共同侵害告訴人之財產法益，法紀觀念偏差，助長
    詐欺犯罪歪風，所為實屬不該；惟念其犯後坦承犯行，態度
    尚可，並自白參與洗錢未遂犯行，所參與者係提供帳戶並依
    指示領取詐得款項並上繳之角色，其介入程度及犯罪情節，
    尚輕於主要之籌劃者、主事者。另衡以被告於本院審理中就
    本案犯行雖與告訴人林佳莉達成調解，然未依約給付，有調
    解筆錄、本院辦理刑事案件電話記錄查詢表等件存卷可佐；
    兼衡被告於本院自述之教育程度及生活經濟狀況、素行（詳
    見卷附臺灣高等法院被告前案紀錄表）、犯罪動機、手段、
    對於法益所生危害等一切情狀，就其所犯各罪，分別量處如
    附表「主文欄」所示之刑，並參酌各罪之犯罪時間、手法、
    侵害法益等關連性，定其應執行刑如主文所示。
四、沒收部分：　　　
  ㈠查被告於警詢時陳述本案犯行預定的報酬還不知道，還沒完
    成就被警察抓了；審理時陳稱其未因為本案犯行獲得任何報
    酬等語，則在卷內尚無事證證明被告確有因本案獲得任何報
    酬。又被告於警詢時陳述「盧俊義」有本案帳戶網路銀行帳
    號密碼，可以直接以手機操作，本案帳戶的提款卡也交給「
    盧俊義」，「盧俊義」可以做網銀轉出及ATM提款的行為，
    則就本件附表編號1、2所示告訴人受騙款項，卷內並無證據
    足以證明被告有何最終管領、處分之權限，是就附表所示款
    項，尚無從依洗錢防制法第18條第1項前段規定於本案宣告
    沒收，附此敘明。
  ㈡扣案之手機1支（廠牌型號：IPHONE 11、IMEI：00000000000
    0000），為被告所有供其與本件詐欺集團成員聯繫犯本案犯
    行所用之物，業經被告於本院審理時供述明確，爰依刑法第
    38條第2項前段規定，於被告所犯罪刑項下宣告沒收。
據上論斷，應依刑事訴訟法第273條之1第1項、第299條第1項前
段，判決如主文。
本案經檢察官范家振提起公訴及檢察官何昌翰移送併辦，檢察官
范文欽到庭執行職務。
中    華    民    國   111    年     10    月   19    日
                  刑事第五庭  法  官  丁亦慧　　
以上正本證明與原本無異。
如不服本判決應於收受送達後20日內向本院提出上訴書狀，並應
敘述具體理由；如未敘述上訴理由者，應於上訴期間屆滿後20日
內向本院補提理由書（均須按他造當事人之人數附繕本）「切勿
逕送上級法院」。
中　　華　　民　　國　　111 　年　　10　　月　　19　　日
　　　　　　　　　　　　　　  書記官  盧重逸

附錄本案論罪科刑法條： 
中華民國刑法第339條之4
犯第339 條詐欺罪而有下列情形之一者，處1 年以上7 年以下有
期徒刑，得併科1 百萬元以下罰金：
一、冒用政府機關或公務員名義犯之。
二、三人以上共同犯之。
三、以廣播電視、電子通訊、網際網路或其他媒體等傳播工具，
    對公眾散布而犯之。
前項之未遂犯罰之。
組織犯罪防制條例第3條第1項
發起、主持、操縱或指揮犯罪組織者，處3 年以上10年以下有期
徒刑，得併科新臺幣1 億元以下罰金；參與者，處6 月以上5 年
以下有期徒刑，得併科新臺幣1 千萬元以下罰金。但參與情節輕
微者，得減輕或免除其刑。
洗錢防制法第14條第1項、第2項
有第2 條各款所列洗錢行為者，處7 年以下有期徒刑，併科新臺
幣5 百萬元以下罰金。
前項之未遂犯罰之。　　　　
　　
附表：
編號 告訴人  詐騙時間  （民國）     詐騙方式  匯款時間 匯款金額（新臺幣/元） 被告提領時間、地點及金額 主文 1 林佳莉 111年2月9日 以網路臉書向林佳莉佯稱：投資比特幣云云，致林佳莉陷於錯誤，而於當日13時34分許至合作金庫社皮分行匯款右列金額至中信帳戶內。 111年2月9日13時34分許 40萬5091元  （尚未被提領） 謝宜龍犯三人以上共同詐欺取財罪，處有期徒刑壹年陸月。  2 常宜安 111年1月間某日 以LINE通訊軟體向常宜安佯稱：投資虛擬貨幣云云，致常宜安陷於錯誤，而於當日13時36分許至國泰世華銀行建國分行匯款右列金額至中信帳戶內。 111年2月9日13時36分許 46萬2020元 （尚未被提領） 謝宜龍犯三人以上共同詐欺取財罪，處有期徒刑壹年捌月。